臺灣高等法院臺中分院刑事判決
                                    110年度上易字第246號
上  訴  人
即  被  告  吳佳龍


指定辯護人  本院公設辯護人  王金陵
上列上訴人即被告因竊盜案件，不服臺灣臺中地方法院109 年度
易字第2465號中華民國109年12月3日第一審判決（起訴案號：臺
灣雲林地方檢察署109年度偵字第1269號），提起上訴，本院判
決如下：
    主  文
上訴駁回。
    犯罪事實及理由
一、本案經本院審理結果，認原審判決認事用法、量刑及沒收諭
    知均無不當，應予維持，並引用如附件原審判決書記載之犯
    罪事實、證據及理由。
二、上訴人即被告吳佳龍（下稱被告）上訴意旨略以：其對於原
    審判決認定犯罪事實並無意見，但其僅有國中畢業，不懂法
    律專有名詞，偵訊及原審時均無律師陪同扶助，才會在偵訊
    審理過程中有辭不達意之誤，原審判決量刑過重，請求撤銷
    原判決，另為妥適判決。指定辯護人則為被告辯護：依照目
    前卷存證據，本案並無監視錄影畫面可直接證明被告有竊盜
    行為，被告亦未自白為己不利之陳述，本案亦有可能係證人
    吳○○竊盜後交給被告，被告係基於收受贓物之犯意而取得；
    亦可能係被告拾得後基於侵占他人遺失物之犯意而取得，既
    無監視器或其他積極證據足以證明被告確有公訴人所指竊盜
    犯行，尚難僅以被告於108年10月18日與同事吳○○同車前往
    收取貨款，及被告事後持其中1張支票（下簡稱系爭支票）
    向黃○○借款，即認定被告有竊盜犯行，請求撤銷原判決，改
    為被告無罪諭知等語。
三、經查：
  ㈠被告有如原審判決書所載竊盜犯行，業經原審綜合審酌被告
    供述、證人即被告持票借款對象黃○○；證人即將系爭支票連
    同其餘9紙支票放於被告所駕駛車上之吳○○；證人即日○○○廠
    負責人之父親及配偶李○○、鍾○○；證人即持拿系爭支票提示
    之蔡○○等人證述，及竹記有限公司應付票據憑單影本、票據
    掛失止付通知書、遺失票據申報書、臺灣票據交換所台中市
    分所退票理由單、系爭支票影本、掛失止付票據提示人資料
    查報表等資料，並說明證人吳○○收取連同系爭支票共10紙支
    票後，係將全部支票置放在被告所駕駛，僅其等2人共乘之
    車上中央座位，且證人吳○○收取前揭支票後，僅於下車購買
    咖啡數分鐘內，支票曾脫離其視線範圍；而被告與證人吳○○
    毫無私交，證人吳○○絕無將屬貨款之系爭支票交給被告作為
    借款使用可能等情綜合勾稽後，認定被告辯稱係吳○○主動將
    系爭支票交給其使用等情，與常理有違，不足採信，認被告
    竊盜犯行事證明確，予以論罪刑。本院經核原審採證認事用
    法及得心證之理由，均與卷內事證及經驗法則無違，實屬允
    當。指定辯護人雖為被告辯護：本案可能係證人吳○○先行侵
    占後交予被告使用；抑或被告僅構成侵占遺失物等語。然查
    ，依照前述，證人吳○○實無甘冒業務侵占犯行後，將系爭支
    票交予毫無交情之被告使用；且依據證人吳○○證述，其向「
    銘利行南北食品雜貨批發」收取系爭支票與其他9張支票時
    ，原本10張支票有用釘書針釘著，其下車購買咖啡前，是將
    支票放在中央座位附近等語（警卷第30頁），從而，以該支
    票原本放置位置，及與其他9張支票係以釘書針共同釘合狀
    態，除非被告刻意將系爭支票與其他9張支票拆離取出，實
    難想像系爭支票會單獨散落而遭被告拾得持有；此外，被告
    於上訴狀內，亦已陳述就原審認定犯罪事實無意見等語（本
    院卷第13頁），故指定辯護人為被告所為辯護，尚難採為被
    告有利之認定。
  ㈡按刑罰之量定，屬法院自由裁量之職權行使，應審酌刑法第5
    7條所列各款事由及一切情狀，為酌量輕重之標準。有關被
    告量刑審酌部分，原審判決書已敘明被告符合累犯加重其刑
    規定，並審酌被告除構成累犯之前科紀錄外，前已有多次竊
    盜罪之前案紀錄，仍不思以正當途徑獲取所需，竊取吳○○為
    日○○○工廠收取貨款而管領之上開支票1張，實屬不該並衡酌
    被告犯罪動機、目的、手段、所竊取上開支票1張價值、犯
    罪後否認犯行之犯後態度，又兼衡被告之教育智識程度、生
    活狀況等一切情狀，量處被告有期徒刑8月。原審已就刑法
    第57條各款量刑事由逐一斟酌具體說明，且被告自98年間起
    ，即屢犯詐欺、竊盜、侵占等財產犯罪經法院論罪科刑，有
    臺灣高等法院被告前案紀錄表在卷可參，實難認有何因被告
    學歷為國中畢業，而有誤解、不懂法律致辭不達意之情。從
    而，本院認原審量處被告有期徒刑8月，並無過重之情，被
    告上訴無理由，應予駁回。
四、被告現無在監押情形，有臺灣在監在押全國紀錄表在卷可參
    ，其經合法傳喚，無正當理由未於本院審理期日到庭，不待
    其陳述，逕行判決。
據上論結，應依刑事訴訟法第373條、第368條、第371條，判決
如主文。
本案經檢察官劉晏如提起公訴，檢察官劉翼謀到庭執行職務。
中　　華　　民　　國　 110　　年　　4 　　月　　20　　日
            刑事第八庭　  審判長法　官　林  清  鈞
                                法　官　郭  瑞  祥
                                法　官　簡  婉  倫  
以上正本證明與原本無異。          
不得上訴。
                                書記官  林　書　慶
中　　華　　民　　國　　110 　年　　4 　　月　　20　　日
附件
臺灣臺中地方法院刑事判決　　　　　　 109年度易字第2465號
公　訴　人　臺灣雲林地方檢察署檢察官
被　　　告　吳佳龍　男　（民國00年0月00日生）
                    身分證統一編號：Z000000000號
                    住○○市○里區○○路00號
上列被告因竊盜案件，經檢察官提起公訴（109年度偵字第1269
號），由臺灣雲林地方法院以109年度易字第416號判決管轄錯誤
而移送於本院，本院判決如下：
    主  文
吳佳龍犯竊盜罪，累犯，處有期徒刑捌月。未扣案之犯罪所得變
得之新臺幣玖萬元沒收，於全部或一部不能沒收或不宜執行沒收
時，追徵其價額。
    犯罪事實
一、吳佳龍自民國108年10月18日起，為址設雲林縣○○鄉○○村○○
    路000號日○○○工廠之員工，於108年10月22日下午4時許，開
    車搭載同事吳○○，將貨品送至位在臺中市○區○○街00號「銘
    利行南北食品雜貨批發」（下稱上址銘利行）後，同事吳○○
    向上址銘利行收取支票10張，且將該支票10張放置在車上中
    央座後，旋即下車回上址銘利行購買咖啡，詎吳佳龍竟意圖
    為自己不法之所有，基於竊盜之犯意，乘不知情之吳○○不在
    車上之際，從吳○○前揭所放置在車上中央座之支票10張中，
    竊取其中支票1 張〈支票號碼FA0000000、票面金額新臺幣（
    下同）23萬8500元、發票人江啟文、付款人三信商業銀行國
    光分行，下稱上開支票1張〉得手，嗣開車搭載未發覺上情之
    吳○○回到日○○○工廠，吳○○於同日下午6時許回到日○○○工廠
    後，未清點支票張數，即將其向客戶所收到之支票交與李○○
    （即日○○○工廠負責人李恆昌之父親）。而吳佳龍於108年10
    月23日起即未至日○○○工廠上班，且持前揭竊得之上開支票1
    張向不知情之黃○○借得款項9萬元（起訴書原載23萬元，應
    予更正）。嗣因日○○○工廠會計鍾○○（即日○○○工廠負責人李
    恆昌之配偶）於108 年10月23日下午4時許對帳時發現，吳○
    ○於108年10月22日下午6時許繳回由李○○轉交與鍾○○之支票
    短少1張後，報警處理，始循線查悉上情。
二、案經鍾○○訴由雲林縣警察局西螺分局報告臺灣雲林地方檢察
    署檢察官偵查起訴，嗣經臺灣雲林地方法院判決管轄錯誤而
    移送本院。
    理  由
一、證據能力方面：
    按被告以外之人於審判外之陳述，雖不符刑事訴訟法第159
    條之1至第159條之4之規定，而經當事人於審判程序同意作
    為證據，法院審酌該言詞陳述或書面陳述作成時之情況，認
    為適當者，亦得為證據。當事人、代理人或辯護人於法院調
    查證據時，知有第159條第1項不得為證據之情形，而未於言
    詞辯論終結前聲明異議者，視為有前項之同意，刑事訴訟法
    第159條之5定有明文。而其立法意旨在於傳聞證據未經當事
    人之反對詰問予以核實，乃予排斥。惟若當事人已放棄對原
    供述人之反對詰問權，於審判程序表明同意該等傳聞證據可
    作為證據，基於尊重當事人對傳聞證據之處分權，及證據資
    料愈豐富，愈有助於真實發見之理念，此時，法院自可承認
    該傳聞證據之證據能力。經查，本判決所引用下列各項以被
    告以外之人於審判外之陳述為證據方法之證據能力，業經本
    院於審判期日時予以提示並告以要旨，而檢察官、被告吳佳
    龍均未爭執證據能力，且迄至本院言詞辯論終結前均未聲明
    異議。本院審酌該等資料之製作、取得，尚無違法不當之情
    形，且均為證明犯罪事實存否所必要，認為以之作為證據應
    屬適當，揆諸上開規定，自均具證據能力。
二、認定犯罪事實所憑證據及理由：
    訊據被告固坦承其於108年10月22日，與同事吳○○一起至上
    址銘利行送貨及收取支票，及其持上開支票1張向黃○○借款
    之事實（見本院卷第57、102頁），惟矢口否認有竊盜犯行
    ，辯稱：上開支票1張不是我偷的，係和我一起去收上開支
    票之同事，於收到上開支票隔天下午交付給我的等語（見本
    院卷第57頁）。經查：
  ㈠被告自108年10月18日起，為日○○○工廠之員工，於108年10月
    22日下午4時許，開車搭載同事吳○○，將貨品送至上址銘利
    行後，同事吳○○向上址銘利行收取支票10張（其內包含上開
    支票1張）之情，業據被告於偵查、本院審理時自陳在卷〈見
    臺灣雲林地方檢察署109年度偵字第1269號卷（下稱雲檢偵
    卷）第94至102頁、本院卷第102頁〉，復經證人吳○○於警詢
    、偵查、本院審理；證人鍾○○於警詢、偵查中證述明確〈見
    雲林縣警察局西螺分局雲警螺偵字第1080013533號卷（下稱
    警卷）第21至31頁、雲檢偵卷第58至61、134、135 頁、本
    院卷第57、102頁），並有竹記有限公司應付票據憑單影本
    附卷可參（見雲檢偵卷第69頁）。
  ㈡被告於108年10月23日持上開支票1張向黃○○借得款項，嗣黃○
    ○將上開支票1張利用其向不知情蔡○○所借得之第一銀行帳戶
    提示，而遭退票之情，亦據被告於偵查、本院審理時自陳在
    卷（見雲檢偵卷第94至102頁、本院卷第110 頁），復有證
    人黃○○、蔡○○於警詢、偵查中之證述在卷可證（見警卷第9
    至11、17至20頁、雲檢偵卷第76至79頁），並有證人黃○○所
    提出之保管證明書照片附卷可參（見雲檢偵卷第69頁）。且
    證人鍾○○（即日○○○工廠負責人李恆昌之配偶）於警詢時證
    稱：108年11月7日下午2時30許，有一對男女到日○○○工廠，
    向我們出示上開支票1 張及被告之國民身分證、全民健保卡
    及借據，表示被告持上開支票1張向他借款，問我們要怎麼
    處理等語（見警卷第23頁）。益徵，鍾○○於108年10月23日
    對帳後發現已不見之上開支票1張係被告持以向他人借款。
  ㈢查：
  ⒈證人吳○○於警詢、偵查、本院審理時證稱：我於108年10月22
    日下午4時許，和被告送貨至上址銘利行，順便由我向上址
    銘利行收取支票10張，之後我便將支票放在車上中央座位，
    放完支票後我有下車回上址銘利行購買咖啡，當時車上只有
    被告，當我再上車時，發現原本訂有釘書針之支票，釘書針
    有脫落之跡象，當時我沒想太多，沒有清點，直至同日下午
    6時許回到日○○○工廠，我就將支票交給老闆之父親李○○，李
    ○○收取時沒有當面清點，被告在車上時一直在打電話，我感
    覺被告好像一直被追款等語（見警卷第29至31頁、雲檢偵卷
    第60、61、134至136 頁、本院卷第96至106頁）；復於本院
    審理時證稱：日○○○工廠於108年10月22日只有一位司機，就
    是被告，當時日○○○工廠的隨車人員除了我之外，還有日○○○
    工廠負責人李恆昌及李恆昌的弟弟李建龍，我和被告於108
    年10月22日一起到上址銘利行送貨，我向上址銘利行收完支
    票後，將支票放在車上中央座位後下車回上址銘利行購買咖
    啡，當時車上只有被告，我買完就上車，就和被告直接開車
    回日○○○工廠，期間我沒有再離開車上過，回到日○○○工廠，
    我就直接把收取之支票拿下車，直接交給李○○，該等支票只
    有在我前述下車於上址銘利行買咖啡的幾分鐘離開我的視線
    ，其餘時間都沒有離開過我的視線。我於108年10月22日和
    被告去送貨及返回途中，有看到很多人打電話給被告，談的
    都是金錢上的問題，被告並沒有開口向我借支票，我收的10
    張支票是貨款，不會拿來借人，被告於108年10月23日起就
    沒有到日○○○工廠上班，亦無和我聯繫，我沒有將上開支票1
    張交給被告等語（見本院卷第96至106頁）。
  ⒉證人李○○（即日○○○工廠負責人李恆昌之父親）於警詢、偵查
    中證稱：吳○○於108年10月22日向上址銘利行收取支票後返
    回日○○○工廠，係將支票交給我收取，我當下沒有與吳○○當
    面清點支票張數，係吳○○離開後，我清點才知道支票有9張
    ，因為沒有對帳，故不知道有短缺，係隔日即108年10月23
    日我媳婦鍾○○對帳後才發現上開支票1 張不見等語（見警卷
    第33、34頁、雲檢偵卷第59、60頁）。
  ⒊證人鍾○○於警詢、偵查中證稱：日○○○工廠員工吳○○及被告於
    108年10月22日送貨至上址銘利行後收取支票（包含上開支
    票1張），其等當天回到日○○○工廠後，由吳○○將當日所收到
    客戶的支票交給我父親李○○，直至108年
　　10月23日對帳時才發現上開支票1張遭竊等語（見警卷第21
    至27頁、雲檢偵卷第58至60頁）。
  ⒋而李○○於108年10月24日就上開支票1張辦理掛失止付之情，
    有票據掛失止付通知書、遺失票據申報書、臺灣票據交換所
    台中市分所退票理由單、上開支票1張影本、掛失止付票據
    提示人資料查報表在卷可按（見警卷第41至49頁）。
  ⒌基上可知：
  ⑴吳○○和被告於108年10月22日，送貨至上址銘利行，由吳○○向
    上址銘利行收取支票10張，之後吳○○將該支票10張放在車上
    中央座位後即下車回上址銘利行購買咖啡，當時車上只有被
    告，當吳○○再上車時，發現原本訂有釘書針之支票，釘書針
    有脫落之跡象，惟吳○○當下沒有清點，於同日下午6時許回
    到日○○○工廠，就將所收到之支票直接交給李○○，李○○亦無
    與吳○○當面清點張數，吳○○離開後，李○○清點才知道支票有
    9張，因為沒有對帳，故不知道有短缺，嗣鍾○○於108年10月
    23日對帳後才發現上開支票1張不見。
  ⑵從吳○○108年10月22日下午4時許向上址銘利行收取支票後，
    至吳○○於108年10月22日下午6時許回到日○○○工廠將支票交
    付李○○期間，該等支票離開吳○○視線期間，僅吳○○前揭下車
    至上址銘利行購買咖啡時，當時該等支票（包含上開支票1 
    張）所放置之車上僅被告單獨在場，而嗣上開支票1張即由
    被告於108年10月23日持以向他人借款。堪認，上開支票1張
    係被告於108年10月22日下午4 時許，乘不知情之吳○○不在
    車上之際，從吳○○前揭所放置在車上中央座之支票10張中所
    抽出而竊取。
  ㈣被告於偵查中辯稱：我當時剛到日○○○工廠，支票都是和我一
    起去上址銘利行的另一個司機（按指吳○○）去收的，我不知
    道該司機的姓名，因我剛去做沒幾天，我向該司機說我要借
    錢，該司機就拿上開支票1張給我等語（見雲檢偵卷第96至9
    8頁）；於本院審理時先辯稱：我是和一個同事一起去送貨
    ，當時我去日○○○工廠工作大約4、5天，該同事姓名我不曉
    得，我和該同事之前不認識，是工作後才認識，我於108年1
    0月22日前1 、2天私下向該同事表示要借錢，但沒有借到錢
    ，該同事在收到上開支票1張的隔天下午，在日○○○工廠附近
    的路邊交付上開支票1張給我，向我表示可以拿上開支票1張
    去借款，該同事將上開支票1張交給我後，該同事就沒有再
    去日○○○工廠上班等語（見本院卷第57頁）；於本院審理時
    在吳○○作證後改稱：我於108年10月
　　22日係和吳○○一起到上址銘利行收取支票，但上開支票1 張
    不是吳○○交給我的，是日○○○工廠的員工即第一個帶我去送
    貨的男性司機交給我的，我不知道該人的名字，不是李○○、
    李恆昌、李建龍等語（見本院卷第102、103、110 頁）。可
    見，被告先辯稱上開支票1張係於108年10月22日和其一起前
    往上址銘利行收取支票的吳○○所交付給其的，之後改辯稱係
    日○○○工廠另一名不知名之男性員工交付給其的，前後辯稱
    已不一致，已難遽信。況質之被告前揭所述，其和該員工之
    前不認識，係其去日○○○工廠工作後始認識，僅認識數天，
    其尚不知道該員工之姓名等情，則該員工豈可能將日○○○工
    廠所收取之貨款即上開票面金額達238,500元之支票，隨意
    交付與其僅認識數天、毫無交情之被告，是被告前揭所辯，
    殊難採信。
  ㈤綜上，被告上開所辯，顯係事後卸責之詞，實難憑採。本案
    事證明確，被告上揭犯行，洵堪認定，應予依法論科。
三、論罪科刑：
  ㈠核被告所為，係犯刑法第320條第1項之普通竊盜罪。
  ㈡按刑法第47條第1 項有關累犯加重本刑部分，不生違反憲法
    一行為不二罰原則之問題。惟其不分情節，基於累犯者有其
    特別惡性及對刑罰反應力薄弱等立法理由，一律加重最低本
    刑，於不符合刑法第59條所定要件之情形下，致生行為人所
    受之刑罰超過其所應負擔罪責之個案，其人身自由因此遭受
    過苛之侵害部分，對人民受憲法第8條保障之人身自由所為
    限制，不符憲法罪刑相當原則，牴觸憲法第23條比例原則。
    於此範圍內，有關機關應自本解釋公布之日起2年內，依本
    解釋意旨修正之。於修正前，為避免發生上述罪刑不相當之
    情形，法院就該個案應依本解釋意旨，裁量是否加重最低本
    刑，司法院大法官會議釋字第775號解釋文參照。是法官應
    於個案量刑裁量時具體審認被告有無特別惡性及對刑罰反應
    力薄弱之情。查被告前因侵占案件，經臺灣彰化地方法院以
    106年度簡字第1891號判決判處有期徒刑3月確定，於106年1
    2月6日易科罰金執行完畢之情，有臺灣高等法院被告前案紀
    錄表在卷可稽，被告受有期徒刑執行完畢，5年以內故意再
    犯本案有期徒刑以上之罪，應依刑法第47條第1項規定，論
    以累犯；復參酌被告前案經判處有期徒刑，於執行完畢後仍
    未悔悟，又再犯本案犯行，足徵其有立法意旨所指之特別惡
    性及對刑罰反應力薄弱明確，爰依刑法第47條第1項規定及
    司法院大法官會議釋字第775號解釋文，加重其刑。
  ㈢爰審酌被告前已有多次竊盜罪之前案紀錄，有臺灣高等法院
    被告前案記錄表在卷可查，猶未悔悟，不思以正當途徑獲取
    所需，竟竊取吳○○為日○○○工廠收取貨款而管領之上開支票1
    張，實屬不該，應予非難，並衡酌被告犯罪之動機、目的、
    手段、所竊取上開支票1張之價值、犯罪後否認犯行之犯後
    態度，又兼衡被告之教育智識程度、生活狀況（詳見本院卷
    第111、112頁）等一切情狀，量處如主文所示之刑。
四、沒收部分：
    被告本案之犯罪所得上開支票1張，被告已持之向不知情之
    黃○○借得款項9萬元之情，業據被告於偵查、本院審理時自
    陳在卷（見雲檢偵卷第96至102頁、本院卷第110頁）。至證
    人黃○○固於警詢、偵查中證稱：被告拿上開支票1張向我借2
    38,500元，我拿現金23萬元給被告，8,500元作為預扣之利
    息云云（見警卷第19頁、雲檢偵卷第77頁）。然按消費借貸
    ，為要物契約，須以金錢或其他代替物之交付為構成要件，
    如對於交付之事實有爭執，自應由主張已交付之貸與人負舉
    證責任，此觀民法第474 條之規定自明（最高法院79年度台
    上字第2722號民事判決參照）。查：被告持上開支票1 張向
    證人黃○○借款，證人黃○○實際交付被告之金額情形，被告與
    證人黃○○所述並不一致，而證人黃○○所提出之保管證明書係
    記載：甲方（無記載姓名）於108年10月23日交付25萬元與
    乙方（即被告）代為保管等語，有該保管證明書照片附卷可
    查（見雲檢偵卷第80頁），與證人黃○○所自陳係借款交付23
    萬元與被告之情形並不相符，實難作為證人黃○○證述之佐證
    。則因被告與證人黃○○就黃○○實際交付被告之借款金額，均
    無提出任何證據足以佐證其陳述，依有疑唯利被告原則，應
    以最有利於被告之方式即被告所自陳之其以上開支票1張向
    黃○○借得9萬元認定，則被告以上開支票1張所變得之9萬元
    屬刑法第38條之1第4項所稱變得之物，仍屬被告本案之犯罪
    所得，並未扣案，本院酌以如宣告沒收，並查無刑法第38條
    之2第2項過苛調節條款之適用，是應依刑法第38條之1第1項
    前段、第3項、第4項規定，於被告本案所犯之罪項下宣告沒
    收，於全部或一部不能沒收或不宜執行沒收時，追徵其價額
    。
據上論斷，應依刑事訴訟法第299條第1項前段，刑法第320條第1
項、第47條第1項、第38條之1第1項前段、第3項、第4項、刑法
施行法第1條之1第1項，判決如主文。
本案經檢察官劉晏如提起公訴，檢察官宋恭良到庭執行職務。
中　　華　　民　　國　 109　　年　　12　　月　　3 　　日
                   刑事第六庭    法  官  黃佳琪
以上正本證明與原本無異。
如不服本判決，應於送達判決後20日內向本院提出上訴書狀，並
應敘述具體理由；其未敘述上訴理由者，應於上訴期間屆滿後20
日內向本院補提理由書（均須按他造當事人之人數附繕本）「切
勿逕送上級法院」。告訴人或被害人對於判決如有不服具備理由
請求檢察官上訴者，其上訴期間之計算係以檢察官收受判決正本
之日期為準。
                                書記官  顏偉林
中　　華　　民　　國 　109　　年　　12　　月　　4　 　日

附錄論罪科刑法條：
中華民國刑法第320條
意圖為自己或第三人不法之所有，而竊取他人之動產者，為竊盜
罪，處5年以下有期徒刑、拘役或50萬元以下罰金。
意圖為自己或第三人不法之利益，而竊佔他人之不動產者，依前
項之規定處斷。
前2項之未遂犯罰之。